最高法院刑事判決　　　　　　　　　　　　　　　八十六年度台上字第六七八七號
　　上 訴 人　台灣高等法院檢察署檢察官
　　被　　告　甲○○
　　　　　　　丙○○
　　　　　　　乙○○
右上訴人因被告等違反著作權法案件，不服台灣高等法院中華民國八十五年五月二日
第二審更審判決（八十四年度上更(一)字第一○四一號，起訴案號：前台灣台北地方法
院士林分院檢察署八十二年度偵字第八一二七號、八十三年度偵字第一三一一號），
提起上訴，本院判決如左：
    主  文
原判決撤銷，發回台灣高等法院。
    理  由
本件原判決以公訴意旨略稱：被告甲○○係台北市○○路三巷十九號詮腦電子股份有
限公司（下稱詮腦公司）負責人，被告乙○○係台北市○○區○○路三段一三○巷十
號二樓星詮科技有限公司（下稱星詮公司）負責人，被告丙○○係台北市○○區○○
路三段一三○巷十二號二樓欣強科技有限公司（下稱欣強公司）負責人，甲○○、乙
○○、丙○○與台北市○○路○段四一九號十四樓微系電腦股份有限公司（下稱微系
公司）負責人彭坤進（已判刑確定）共同未經黃帝圖書股份有限公司（下稱黃帝公司
）之同意或授權，擅自剽竊黃帝公司享有著作權之「新世紀英漢辭典」內容，製成「
二十一世紀超強英漢、漢英辭典口袋型電腦專用卡」後四處銷售，侵害黃帝公司之著
作權，經警於民國八十二年八月十八日十六時三十分許，在台北市○○區○○路三段
一三○巷十號二樓星詮公司查獲，扣有口袋型電腦型錄二十本，因認甲○○、丙○○
、乙○○共犯著作權法第九十一條第二項罪嫌。經審理結果，認不能證明被告等犯罪
，因而維持第一審諭知被告等無罪之判決，駁回檢察官在第二審之上訴，固非無見。
惟查：審理事實之法院，對於被告之犯罪證據，應從各方面詳予調查，以期發見真實
，苟非調查之途徑已窮，而被告之犯罪嫌疑仍屬不能證明，要難遽為無罪之判斷。查
欣強公司係詮腦公司轉投資之公司，此據詮腦公司現代表人俞金爐於八十二年四月二
日中國時報對其採訪時陳述甚詳（見原審八十三年度上訴字第七○四九號卷第二十一
頁背面）。又丙○○為乙○○負責之星詮公司股東之一，亦有星詮公司董事、股東名
單影本一份在卷足憑（附八十二年度偵字第八一二七號卷第一一八頁），乙○○同時
為丙○○負責之欣強公司經理，復有乙○○名片影本一張在卷足稽（附同上偵查卷第
一六五頁），則詮腦公司、欣強公司及星詮公司彼此間關係似極密切，告訴人黃帝公
司指該三家公司實係同一體，容非無據。原判決認該三家公司俱為獨立之公司，三者
間並無互為股東之關連性，而僅屬單純之合作產銷關係，顯與卷內資料不符。苟該三
家公司係同一體，則告訴人黃帝公司指訴，微系公司係甫成立未久之小型公司，並無
資力研發如此工程浩大之英漢、漢英辭典，而詮腦公司於七十九年九月二十日曾與另
一告訴人遠東圖書股份有限公司（下稱遠東公司）洽談有關電子英漢辭典合作發展計
劃，嗣因故未談成，詮腦公司始虛與微系公司簽約，由微系公司授權詮腦公司使用其
產製之「二十一世紀電腦英漢辭典」。欣強公司則於八十二年二、三月間，亦與遠東
公司洽談授權「新世紀英漢辭典」予其公司製作ＩＣ卡，顯見欣強公司仍不放心詮腦
公司與微系公司先前簽訂之假約，而認甲○○、丙○○、乙○○與彭坤進有共同謀議
侵害黃帝公司之著作權，非無審酌之餘地。本院前次發回意旨業予指明，原審仍未查
明，遽為被告等無罪之諭知，尚有未洽，上訴意旨執此指摘原判決不當，非無理由，
應認原判決仍有發回更審之原因。
據上論結，應依刑事訴訟法第三百九十七條、第四百零一條，判決如主文。
中      華      民      國    八十六    年     十一     月     二十     日
                              最高法院刑事第五庭
                                  審判長法官  陳  錫  奎
                                        法官  洪  清  江
                                        法官  吳  昭  瑩
                                        法官  吳  昆  仁
                                        法官  李  伯  道
      右正本證明與原本無異
                                              書  記  官
中      華      民      國    八十六    年     十一     月    二十四    日
